臺灣板橋地方法院民事判決　　　　　　 100年度訴字第1407號
原　　　告　洪詩媛
訴訟代理人　黃勝文律師
　　　　　　彭珮瑄律師
被　　　告　高明武
訴訟代理人　謝維仁律師
上列當事人間請求侵權行為損害賠償事件，經刑事庭移送前來（
99年度交附民字第101號），本院於100年12月21日言詞辯論終結
，判決如下：
    主  文
被告應給付原告新台幣貳拾肆萬壹仟貳佰伍拾肆元，及民國九十
九年四月八日起至清償日止，按年息百分之五計算之利息。
原告其餘之訴駁回。
訴訟費用由被告負擔百分之六；餘由原告負擔。
本判決第一項得假執行。
原告其餘假執行之聲請駁回。
    事實及理由
壹、程序上理由
  訴狀送達後，原告不得將原訴變更或追加他訴。但擴張或減縮
  應受判決事項之聲明，不在此限，民事訴訟法第255條第1項第
  3款載有明文。原告原起訴請求被告應給付新台幣（下同）3,
  820,632元及其法定遲延利息，嗣於民國（下同）100年12月21
  日言詞辯論期日具狀擴張聲明請求被告應給付原告4,249,132
  元及其法定遲延利息，揆之前開規定，核無不合，應予准許。
貳、實體上理由
一原告起訴主張：被告於98年5月11日21時5分許，騎乘車牌號碼
  JA9-528號重型機車，沿新北市五股區○○○路往7號越堤道方
  向行駛，行經新北市五股區○○○路與五工六路口時，因煞車
  閃避前方右轉車輛，人車自摔倒地，並受有右膝扭傷疼痛合併
  多處擦傷之傷害，依據道路交通安全規則第112條第1項第12款
  之規定，發現汽車發生故障不能行駛，應即設法移置於無礙交
  通之處，故障車輛在未移置前應豎立車輛故障標誌，而當時天
  候晴，夜間有照明，柏油路面乾燥、無缺陷、無障礙物，及其
  所受傷勢等情形，並無不能注意之情事，竟疏未注意，適同向
  車道原告騎乘車牌號碼NN8-202號重型機車沿新北市五股區○
  ○○路往7號越堤道方向行經此處，原告所騎機車車頭因而撞
  擊被告倒置該處之機車車尾，致原告人車倒地，並受有嚴重外
  傷性顱骨骨折及顱內出血、嗅覺喪失等重傷害，案經台灣板橋
  地方法院檢察署檢察官以99年度偵字第28962號提起公訴，判
  決被告因過失傷害人致重傷，處有期徒刑四月，有鈞院99年度
  交易字第162號刑事判決可按，且經台灣省台北縣區行車事故
  鑑定委員會鑑定被告為本件車禍事故之肇事次因，原告受有醫
  藥費39,432元、減少勞動能力42萬元、交通費2,100元、看護
  費787,600元、精神慰撫金300萬元等損害，為此，依據侵權行
  為法則，提起本訴，並聲明；被告應給付原告4,249,132元，
  並自起訴狀繕本送達之翌日起至清償日止，按年息百分之5計
  算之利息，願供擔保，請准宣告假執行。
二被告則以：
(一)被告並無過失，事證如下；
1.兩造於刑事程序中勘驗現場監視光碟之勘驗報告，被告於20時
  36分13秒人車摔地、20時37分36秒站起來，被告受有右膝扭傷
  疼痛合併多處擦傷，以致倒地後經過1分23秒才能勉強站起來
  。被告雖然已經站起來，惟受到車禍之驚嚇，短時間之內失神
  而不知所措實屬正常人之反應，顯然需要若干時間方能回過神
  來而採取必要措施。被告於20時37分36秒站起來後，原告於20
  時38分28秒騎機車撞擊被告之機車，僅間隔52秒之時間。如認
  被告站起來之後有52秒之時間未有移車之舉動，即係違反應即
  移車之規定，顯然超出對於一般人之注意義務之期待可能性，
  顯非可採。
2.市售125cc重型機車之車重皆在100公斤以上，被告於案發當日
  所騎乘之機車車型為YAMAHA SV-MAX125，據網路資料顯示車重
  為107公斤。原告體重約為車重之一半，難認被告於車禍後仍
  得移置原告，即推論被告有足夠力量得於52秒內移置系爭機車
  。況且依經驗法則，原告遭移置時會順勢出力，可減少被告所
  需使用的力氣。另依國中健康教育課本所述，遇緊急事件時，
  人的交感神經就會興奮，此時腎上腺就會分泌超出平常量的腎
  上腺素，立刻使心跳加快，血壓上升，並且把肝臟裡貯存的糖
  類輸送到血液中，提供大量的能量，使人產生超出平常的力氣
  。原告倒臥車道顯然較為緊急，被告因此能產生超出原有的力
  氣，勉強將原告移置路邊，難以此推論被告在此之前有足夠力
  量得於52秒內移置系爭機車。
3.即使認定被告在站起後，應1秒不得遲延，立刻移車，方符合
  注意義務之要求。因被告傷勢嚴重，即使立即將重達107公斤
  之機車由地上扶起來，再移出車道，應難以在52秒之內完成，
  原告仍然會撞上被告之機車而受傷。通說認為縱使未違反客觀
  之注意義務，構成要件結果仍會發生，則該結果係屬客觀不可
  避免，行為人即不成立過失犯。準此，被告自無過失。
(二)原告與有過失：
  縱認被告仍有過失，但被告前方汽車違規右轉，造成被告人車
  倒地，及原告未注意車前狀況而撞擊倒地之機車，皆為肇事主
  因，依民法第217條規定，原告及該輛汽車駕駛應負主要過失
  責任，應減輕或免除被告之賠償。
(三)被告否認原告完全喪失嗅覺：
1.原告於98年5月11日車禍受傷，如已完全喪失嗅覺，理應在短
  時間內至耳鼻喉科就醫，惟原告係於刑事審判程序中，經承審
  法官命其提出診斷證明書後，才於99年12月2日至榮總耳鼻喉
  科就診，足證原告嗅覺受損情形並非嚴重，否則豈有可能受傷
  後1年半未就醫。此外，榮總100年1月25日回函稱本院鼻科採
  用德國Sniffin sticks嗅覺檢查，為半客觀之方法，足證其檢
  查結果仍受原告主觀陳述影響。榮總回函稱給予洪小姐口服類
  固醇治療測試，患者尚未回診。原告如完全喪失嗅覺，豈有可
  能對自己病情漠不關心，於取得診斷證明後，即未回診，持續
  接受治療測試。
2.榮總醫院函表示原告須追蹤治療，但原告並未回診，可見原告
  嗅覺喪失不嚴重，另榮總表示鑑定的方法包含主觀和客觀，所
  以如果包含主觀因素，就有造假可能。
3.榮總醫院100年9月19日回函稱：「腦額葉底部及顳葉端有腦軟
  化現象，左側嗅球萎縮，嗅覺喪失與這些腦部外傷有關」。查
  ，腦額葉底部及顳葉端有腦軟化現象，左側嗅球萎縮，固然會
  造成嗅覺受損，但右側嗅球並未萎縮，應不足以造成嗅覺全失
  ，回函亦未表示由原告腦軟化及左嗅球萎縮足以認定嗅覺全失
  。針對以上疑問，被告在高院過失重傷案已聲請調查證據。
(四)原告請求金額部分：
1.依亞東醫院98年9月15日診斷證明書，被告住院共28日。其中7
  日係於加護病房住院，由護理師照顧，屬醫療費用之一部分。
  該7日不得請求看護費，原告需要全日看護之時間應為在普通
  病房住院之21日，每日費用2千元，原告於5月28日至7月7日係
  在家休養，共計41日應僅需半日看護，每日費用1千元。至於7
  月17日出院以後，亞東醫院回函係記載原告宜休養1年，僅能
  證明原告有1年不能工作，原告據以請求半年之全日看護費，
  並無理由。況原告亦未舉證其親屬在此半年內，有分別休假以
  看護原告之事實。亞東醫院回函亦係記載原告於普通病房住院
  期間，出院後需他人協助照顧，並非須24小時看護，原告並非
  植物人或半身不遂，豈有24小時看護之必要，以1天3班制之看
  護而言，原告需要之看護不應超過1班8小時，每日應不超過
  700 元。
2.原告受傷前98年1月至4月，月薪皆為30,565元。至於特支費35
  00元，本係彌補主管潛在之支出，在原告無法上班期間，應無
  此部分之支出，自不得將特支費視為月薪之一部分，而主張月
  薪以35,000元計算。
3.強制汽車責任保險給付標準表之障害項目5-2，「鼻未缺損，
  而鼻機能遺存顯著障害者」，亦即兩側嗅覺脫失者，殘廢等級
  係第13級（殘廢等級係由第1級至第15級），而雙目失明之殘
  廢等級係第2級。準此，縱認原告完全喪失嗅覺，依社會通念
  ，與失明、失聰、四肢殘廢之損害相去甚遠，自不得因此主張
  高額之精神賠償。
4.原告領取強制汽車責任險之金額為94,000元，應予扣除。
5.計程車費用應限於亞東醫院2次住院期間之支出。
(五)聲明：原告之訴駁回。
三兩造不爭執之事項（見100年9月20日筆錄，本院卷第130頁）
(一)被告於98年5月11日20時36分許，騎乘車牌號碼JA9-528號重型
  機車，沿新北市五股區○○○路往七號越堤道方向直行，行經
  新北市五股區○○○路與五工六號之交岔路口時，因剎車閃避
  前方右轉車輛，其人車自行摔倒於上揭交岔路口之右線道路中
  央，且受有右膝扭傷疼痛合併多處擦傷之傷害。適有原告騎乘
  車號NN8-202號重型機車，沿同路段、同方向行經該處，原告
  所騎乘之機車車頭撞擊被告倒置於該處之機車車尾，致原告人
  車倒地，受有嚴重外傷性顱骨骨折及顱內出血等重傷害，被告
  涉有過失重傷害之犯行，經法院判處有期徒刑4月，並得易科
  罰金，有本院99年度交易字第162號刑事判決可按，經被告上
  訴後，尚未確定。
四本件爭點及本院判斷（見100年9月20日筆錄，本院卷第130頁
  ）：
  原告主張被告前揭侵權行為，依據侵權行為法則，請求如訴之
  聲明，被告則以前詞置辯，因此，本件應審究者為(一)被告就系
  爭事故之發生有無過失？(二)原告請求被告給付醫藥費用39,432
  元、勞動能力減損42萬元、交通費2,100元、看護費用787,600
  元、精神慰撫金3,000,000元，是否有理由？(三)原告是否與有
  過失。茲分述如下；
(一)按刑事訴訟判決所認定之事實，固非當然有拘束民事訴訟判決
  之效力，但民事法院調查刑事訴訟原有之證據，而斟酌其結果
  以判斷事實之真偽，並於判決內記明其得心證之理由，即非法
  所不許（參照最高法院67年台上字第2674號及49年台上字第
  929 號判例）。刑事附帶民事訴訟經移送民事庭後，即屬獨立
  民事訴訟，其移送後之訴訟程序，應適用民事訴訟法，刑事訴
  訟所調查之證據，及刑事訴訟判決所認定之事實，並非當然有
  拘束民事訴訟之效力，然法院依自由心證判斷事實之真偽時，
  所斟酌之辯論意旨及調查證據之結果，非不得參酌刑事認定之
  事實及已調查之證據以為據。本院自得調查刑事訴訟中原有之
  證據，斟酌其結果以判斷其事實。經查；
1.被告於上揭時、地騎乘機車為閃避某車號不詳車輛而自摔倒地
  ，嗣由原告騎乘機車撞及被告倒置於上揭路段中央之機車等事
  實，業據被告於警詢、偵查中供承不諱，核與原告於警詢中之
  證述大致相符，並有道路交通事故現場圖、道路交通事故調查
  報告表（一）、（二）、道路交通事故照片16張可按，且為兩
  造所不爭，堪信為真。
2.按汽車（含機器腳踏車）發生故障不能行駛，應即設法移置於
  無礙交通之處，道路交通安全規則第112條第1項第12款定有明
  文，是本件原告騎車摔倒之肇事原因，除係因原告自身未注意
  車前狀況外，被告於騎車摔倒後，未即時將機車移至無礙交通
  之場所亦應為原因之一。另觀諸臺灣省臺北縣區行車事故鑑定
  委員會就本件肇事原因為鑑定結果，亦認「（一）洪詩媛晚間
  駕駛普通重型機車，行經無號誌交岔路口，未充分注意車前狀
  況撞擊前方已發生肇事倒地之機車，為肇事主因。（二）高明
  武晚間駕駛普通重型機車，肇事機車倒地後，未做安全警示措
  施，為肇事次因。」，經送請覆議，臺灣省車輛行車事故覆議
  鑑定委員會亦採相同之意見，有台灣省台北縣區車輛行車事故
  鑑定委員會北縣鑑字第980973號鑑定意見書，台灣省車輛行車
  事故鑑定委員會98年10月27日覆議字第0986203978號函1紙見
  98年度偵字第28962號卷【以下簡稱偵卷】第60至64頁）附卷
  可參，則本件被告於騎車摔倒後，未依據道路安全規則第112
  條第1項第12款之規定，即時將倒地之機車移至路旁，應為原
  告騎車肇事之原因之一，應堪認定。
3.被告於99年5月11日晚上8時36分15秒，因其前方之車輛右轉後
  而摔倒、同時36分26秒，被告撐起坐在地上、同時37分34 秒
  ，被告站起身、同時37分39秒，被告以步行方式離開原倒地位
  置、同時38分28秒，原告即騎車撞及被告倒地之機車、同時38
  分29秒至32秒，被告出現並走向告訴人、同時38分36 秒，被
  告前去攙扶原告、同時38分52秒，被告將原告移至路邊，有附
  於刑事庭卷內之案發現場監視光碟勘驗報告1份（刑事庭第一
  審卷第59至67頁）附卷可參，且為兩造所不爭（見本院卷第
  132 頁、100年9月20日筆錄），則自被告站起身起至原告騎車
  撞及被告之機車止，共計有52秒之時間，且被告於站起身後即
  步行離開騎機車倒地位置，期間未有任何積極移置機車之動作
  。再經刑事庭法官前往案發現場模擬，命被告將肇事之同輛機
  車擺放於案發之同一位置，再當場使被告及員警1名分別將該
  機車移至兩邊路旁，並計算移車所花費之時間，認被告將該機
  車移至右側較短距離路旁（見偵卷第4頁之道路交通事故現場
  圖之A點）需花費14秒之時間，將機車移至左側較遠距離路旁
  （即同圖之B點）需花費21秒之時間；警員將該機車移至右側
  較遠距離路旁（即同圖之A點）需花費15秒之時間，將機車移
  至較遠距離路旁（即同圖之B點）需花費24秒之時間，有刑事
  庭第一審99年9月28日勘驗筆錄1份（刑事第一審卷第84至86頁
  ）。綜上各節，被告於站起身後至原告騎車撞及其機車前有52
  秒，顯有充分餘裕之時間得以移置車輛，詎其竟未為任何移車
  之動作，故認被告就本件交通事故之發生，應有疏失。
4.被告以其受有右膝扭傷疼痛合併多處擦傷之傷害，影響被告之
  行動能力，以其受傷後僅相隔52秒，被告難以反應移動倒地之
  機車云云，並於刑事庭提出行政院衛生署台北醫院出具之診斷
  證明書為憑，然經本院函詢行政院衛生署台北醫院，被告於受
  有右膝扭傷疼痛合併多處擦傷之傷害後，得否以於54秒內移動
  倒地之機車等語，經該醫院函覆當時被告應有此能力，有該醫
  院100年10月1日北醫歷字第1000012548號函可按（見本院卷第
  142頁），再者，參以被告於案發時猶能自行站起身及攙扶原
  告，並將原告移置路邊等情研判，被告於車禍後雖受有傷害，
  然仍得起身行走及移置人體或其他物品，足證被告於案發時後
  並未喪失移置機車之能力，因此，被告抗辯於案發時已無能力
  及時移置車輛而無過失云云，自非可採。
5.原告因上揭車禍受有嚴重外傷性顱骨骨折及顱內出血之傷害，
  並導致嗅覺喪失之重傷害之情，有亞東紀念醫院診斷證明書1
  紙（見偵卷第13-1頁）、臺北榮民總醫院門字第40920 號診斷
  證明書1 紙（刑事第一審卷第128 頁）附卷可參。再經刑事庭
  就原告之嗅覺檢驗結果，分別函詢亞東紀念醫院、臺北榮民總
  醫院，經亞東紀念醫院覆稱：「二、『嗅覺喪失』為病患主訴
  ，這是嚴重頭部外傷患者常有的症狀之一，並無儀器可檢驗。
  嗅覺喪失對日常生活及情緒影響很大，為難治之症。」等語，
  有亞東紀念醫院99年10月26日亞醫歷字第0996410597號函文1
  份（刑事第一審卷第100 頁）附卷可參；又臺北榮民總醫院則
  函覆稱：「（一）病患洪詩媛小姐於2010年12月2 日至本院鼻
  科門診求治，鼻內視鏡檢查未發現鼻腔內有其他病變，
  "Sniffin sticks"嗅覺檢查其結果為嗅覺全失，給予洪小姐口
  服類固醇治療測試，患者尚未回診。（二）本院鼻科採用德國
  Sniffin sticks嗅覺檢查，為半客觀之方法。... 。」等語，
  亦有臺北榮民總醫院100 年1 月25日北總耳字第1000 001427
  號函文1份 （見刑事第一審卷第132 頁）在卷可佐，並經台灣
  高等法院刑事庭函詢台北榮民總醫院，經該院函覆：「洪詩媛
  於99年12 月2日至本院鼻科門診，主訴為98年5 月車禍後嗅覺
  喪失，"Sniffi n` Sticks " 嗅覺檢查顯示嗅覺全失，100 年
  6 月23 日 嗅覺檢查仍為嗅覺全失，"Sniffin` Sticks "嗅覺
  檢查採用強制多重選擇法進行，這是全世界公認的嗅覺功能評
  估及鑑定方法，可說是半客觀方法，可分辨受測者是否有造假
  ..，100 年8 月2 日做磁振造影檢查，發現腦額葉底部及顳葉
  端有腦軟化現象，左側嗅球萎縮，這些為腦部受過外傷之變化
  ，嗅覺喪失與這些腦部外傷有關，有該醫院100 年11月14日北
  總耳字第1000027 930 號函可按（見本院卷第176 頁），綜合
  以上事證，原告之嗅覺已達於全部喪失之程度，堪以認定。
6.綜上所述，被告就本案車禍之發生既有過失，且其過失行為與
  原告所受之重傷害之結果間，具有相當因果關係，是被告侵權
  行為之事實，應可認定。
(二)按因故意或過失，不法侵害他人之權利者，負損害賠償責任；
  又不法侵害他人之身體或健康者，對於被害人因此喪失或減少
  勞動能力或增加生活上之需要時，應負損害賠償責任；又不法
  侵害他人之身體、健康、名譽、自由、信用、隱私、貞操或不
  法侵害其他人格法益而情節重大者，被害人雖非財產上之損害
  ，亦得請求賠償相當之金額，民法第184條第1項前段、第193
  條第1項、第195條第1項前段分別定有明文。查原告因被告之
  侵權行為，原告依據前揭規定，請求被告應負損害賠償責任，
  自屬有據，茲計算如下：
1.醫療費用部分：原告因上開傷害支出醫藥復健費用39,432元，
  有原告提出且為被告所不爭由亞東醫院、美恩中醫診所、朝和
  中醫診所出具之醫療費用單據可按（見附民卷第9至21頁），
  原告起訴時請求醫藥費為39,932元，包括美恩中醫診所之押單
  費500元，經被告抗辯後，原告已扣除該部分之費用，因此，
  原告請求醫療費用39,432元，應予准許。
2.交通費用部分：原告主張受有前揭傷害，須支出10次之交通費
  2,100元云云，被告則以原告僅能請求住院亞東醫院住院2次之
  交通費等語置辯，然查，原告至醫院就醫可搭乘各種交通工具
  ，包括汽車、公車、捷運（腳踏車、機車除外），有亞東醫院
  100年8月6日亞醫歷字第1006410484號函文可按（見本院卷第
  72頁），因此，原告請求2次住院亞東醫院往返之交通費4次，
  合計為840元（210X4=840）之範圍內，應予准許，逾此部分，
  應予駁回。
3.看護費部分：
(1)親屬代為照顧被害人之起居，固係基於親情，但親屬看護所付
  出之勞力並非不能評價為金錢，雖因二者身分關係而免除被害
  人之支付義務，惟此種基於身分關係之恩惠，自不能加惠於加
  害人。故由親屬看護時雖無現實看護費之支付，仍應認被害人
  受有相當於看護費之損害，得向上訴人請求賠償，始符公平原
  則（最高法院94年度台上字第1543號判決意旨參照），原告於
  受傷後，係由原告之姐姐洪秀雲全職看護原告業經證人洪秀雲
  證述在卷（見100年12月21日筆錄，本院卷第195頁），準此，
  由親屬所付出之勞力，亦得請求看護費，可堪認定，又被告抗
  辯原告並未提出親屬看護之休假證明，惟證人洪秀雲並未工作
  ，自無從提出休假證明，被告前開抗辯，自無可取。
(2)原告於加護病房，由護理師照顧協助，於普通病房住院期間，
  須由他人在旁24小時協助照顧，原告於出院後一年內宜有他人
  協助照顧，有亞東醫院前開函文可按（見本院卷第72頁），再
  經亞東醫院之主治醫院許育弘醫師函覆原告於出院後宜有他人
  24小時協助照顧等語，有許育弘醫師函文可按（見本院卷第
  179頁）。經查，原告於98年5月11日因本件車禍後，於同日進
  行緊急開顱手術，於98年5月12日起至98年5月18日共7日住加
  護病房，98年5月19日進行第二次開顱手術，於同年月28日出
  院，再於98年7月8日起至98年7月17日止住院，合計住院28日
  ，扣除加護病房7日，無須另行聘請看護照顧原告以外，原告
  住院期間應有21日須聘請他人24小時照顧，再加計原告於98年
  7月17日出院後1年內即365天均須他人24小時照顧，據此，原
  告得請求386日之看護費（365+21=386），原告僅請求358日之
  看護費用，應屬有理由，以看護費2,000元計算，原告得請求
  看護費716,000元之範圍內為有理由（2,000x358=716,000），
  逾此部分，應予駁回。
4.減少勞動能力損失部分：
(1)原告主張每月月薪為35,000元，有原告提出之原證8之薪資證
  明為證，惟被告抗辯應扣除特支費3,500元云云。然查；工資
  ，依勞動基準法第2條第3款規定，謂勞工因工作而獲得之報酬
  ，包括工資、薪金及按計時、計日、計月、計件以現金或實物
  等方式給付之獎金、津貼及其他任何名義之經常性給與均屬之
  。又依勞動基準法施行細則第10條規定，勞動基準法第2條第3
  款所稱之其他任何名義之經常性給與，不包括年終獎金、競賽
  獎金、研究發明獎金、特殊功蹟獎金、久任獎金、節約燃料物
  料獎金及其他非經常性獎金。故而工資應係勞工之勞力所得，
  為其勞動對價而給付之經常性給與。倘雇主為改善勞工生活而
  給付，非經常給與，或為其單方之目的，給付具有勉勵、恩惠
  性質之給與，即非為勞工之工作給付之對價，與勞動契約上之
  經常性給與有別，應不得列入工資之範疇。原告任職於川武食
  品股份有限公司，98年1月之前係擔任會計，自98年1月間起擔
  任主任，薪資包括月薪、職務津貼、主管津貼、伙食津貼、其
  他，應領合計薪資為31,902元，並自98年1月起至同年4月每月
  均請領特支費3,500元，有原告提出98年1月至4月之薪資單、
  零用金請領單（見本院卷第23至30頁），均屬原告之勞務性對
  價，且為經常性給予，原告每月薪資為35,402元（31,902+3,
  500=35,402），原告請求以35,000元計算其每月薪資，應屬有
  據。
(2)原告於出院後一年內宜有他人24小時協助照顧，有亞東醫院前
  開函文、及亞東醫院之主治醫院許育弘醫師函文可按（見本院
  卷第72、179 頁），原告請求1 年無法工作之損失，合計為42
  萬元（35,000x12=420,000 ），應為有理由。
5.精神慰撫金：按慰撫金之賠償其核給之標準固與財產上損害之
  計算不同，然非不可斟酌雙方身分資力與加害程度，及其他各
  種情形核定相當之數額，最高法院著有51年台上字第223 號判
  例可資參照。本院斟酌原告未婚、大學畢業、任職於食品公司
  ，每月薪資為35,000元，名下無不動產，被告高職畢業、每月
  收入不固定，名下無不動產，有本院依職權調取之稅務電子閘
  門財產所得調件明細表可按（見本院卷第8 頁至15頁），及原
  告受有前揭傷害等兩造之身分、地位、經濟能力，認原告主張
  被告應賠償50萬元為適當，逾此部份，應予駁回。
6.綜上，原告本於侵權行為，請求被告給付1,676,272 元（39,
  432 ＋840 ＋716,000 ＋420,000 ＋500,000=1,676,272 ），
  為有理由，逾此部份，應予駁回。
(三)按損害之發生或擴大，被害人與有過失者，法院得減輕賠償金
  額或免除之，民法第217條定有明文。汽車行駛時，駕駛人應
  注意車前狀況及兩車併行之間隔，並隨時採取必要之安全措施
  。行駛至交岔路口，其行進、轉彎，應依行車速度，依速限標
  誌或標線之規定，無速限標誌或標線者，行經設有彎道、坡路
  、狹路、狹橋、隧道、學校、醫院標誌之路段、道路施工路段
  、泥濘或積水道路、無號誌之交岔路口及其他人車擁擠處所，
  或因雨霧致視線不清或道路發生臨時障礙，均應減速慢行，作
  隨時停車之準備，為道路交通安全規則第93條第1項第2款、第
  94條第3項所明定。參以原告行經前開路段，當時為天氣晴、
  夜間、有照明、視距良好、發生事故之地點為交岔路口，無號
  誌，有卷附之道路交通事故調查報告表（一）可按（見本院卷
  第98頁），原告行至接近交岔路口，應減速慢行，並注意車前
  狀況，竟疏未注意，違反前開交通安全規則，對於本件車禍之
  發生，自與有過失，且如原告行經前開交岔路口，如減速嫚行
  ，自得發現倒地之機車，被告未及時移除倒地之機車，具有過
  失，已如前述，本院認原告本件車禍之發生應負擔百分之80之
  過失比例。因此，原告經過失相抵後所得請求之金額為335,
  254元（計算式：1,676,272 x20 %＝335,254，元以下四捨五
  入）。
(四)按保險人依本法規定給付之保險金，視為加害人或被保險人損
  害賠償金額之一部分，加害人或被保險人受賠償請求時，得扣
  除之，強制汽車責任保險法第30條定有明文。故原告已領取強
  制汽車責任保險金94,000元，為被告所不爭執，屬保險人依強
  制汽車保險法規定所為給付，自應予扣除，經扣除後，原告請
  求之金額為241, 254元（計算式：335,254 －94,000＝
  241,254 ），為有理由，逾此部分，應予駁回。
(五)給付有確定期限者，債務人自期限屆滿時起，負遲延責任。給
  付無確定期限者，債務人於債權人得請求給付時，經其催告而
  未為給付，自受催告時起，負遲延責任。其經債權人起訴而送
  達訴狀，或依督促程序送達支付命令，或為其他相類之行為者
  ，與催告有同一之效力。前項催告定有期限者，債務人自期限
  屆滿時起負遲延責任，應付利息之債務，其利率未經約定，亦
  無法律可據者，週年利率為百分之五。民法第229 條、第203
  條分別定有明文。本件被告於99年4 月7 日收受起訴狀繕本，
  有卷附之送達證書為憑（見99年度交附民字第101 號卷第28頁
  ），原告請求被告應自99年4 月8 日起，按年息百分之五計算
  之利息，為有理由。
五綜上述，原告依據民法第184 條第1 項、第191 條之2 、第
  193 條第1 項、第195 條第1 項之規定，請求被告賠償
  241,254 元及自起訴狀繕本送達翌日即99年4 月8 日起至清償
  日止按年息百分之五計算之利息，洵屬正當，應予准許，逾此
  部分之請求，則屬無據，應予駁回。
六本判決所命給付未逾50萬元，爰依據民事訴訟法第389條第1項
  第5款之規定，依職權宣告假執行，原告其餘假執行之聲請，
  因訴之駁回而失所依據，不予准許。
七本件事證已明，兩造其餘攻擊防禦方法及爭點，核與本件判決
  結果無涉，爰不一一論述。
八結論：原告之訴為一部有理由、一部無理由，依民事訴訟法第
  79 條 、第389 條第1 項第5 款、判決如主文。
中    華    民    國   100    年    12    月    30    日
                  民事第三庭
                               法  官  徐玉玲
以上正本係照原本作成
如對本判決上訴，須於判決送達後20日之不變期間內，向本院
提出上訴狀。如委任律師提起上訴者，應一併繳納上訴審裁判
費。
中    華    民    國   100    年    12    月    30    日
                                書記官  余承佳